臺灣雲林地方法院民事判決
108年度訴字第681號
原      告  呂承家  
訴訟代理人  林再輝律師
被      告  羅慶征兒

訴訟代理人  羅雲山  

被      告  羅英文  

            羅翊瑄  
            林定遠  

訴訟代理人  林廷宇  
被      告  江  敏（即林炎貴之繼承人）

            林俊安（即林炎貴之繼承人）

            林嘉怡（即林炎貴之繼承人）


            林武龍（即林炎貴之繼承人）


            林俊良（即林炎貴之繼承人）

            羅美娟（即羅樹發之繼承人）


            羅文宗（即羅樹發之繼承人）

            羅文龍（即羅樹發之繼承人）

上列當事人間請求分割共有物事件，本院於民國111年7月20日言
詞辯論終結，判決如下：
    主  文
一、被告羅美娟、羅文宗、羅文龍應就坐落雲林縣西螺鎮市○○段
    000地號、面積357.04平方公尺土地，被繼承人羅樹發所遺
    應有部分4分之1，辦理繼承登記。
二、被告江敏、林嘉怡、林武龍、林俊良、林俊安應就坐落雲林
    縣西螺鎮市○○段000地號、面積359.02平方公尺土地，被繼
    承人林炎貴所遺應有部分74000分之5341，辦理繼承登記。
三、原告呂承家與被告羅慶征兒、羅英文、羅美娟、羅文宗、羅
    文龍共有坐落雲林縣西螺鎮市○○段000地號、面積357.04平
    方公尺土地，准予分割，其分割方法如雲林縣西螺地政事務
    所民國110年3月15日土地複丈成果圖丙案，即附圖一所示：
    ㈠編號A部分，面積115.69平方公尺土地，分歸被告羅英文取
      得。
　  ㈡編號B部分，面積115.69平方公尺土地，分歸被告羅美 娟
      、羅文宗、羅文龍共同取得，並保持公同共有。
　  ㈢編號C部分，面積98.55平方公尺土地，分歸被告羅慶征兒
      取得。
  　㈣編號D部分，面積27.11平方公尺土地，分歸原告呂承家取
      得。
四、原告呂承家與被告羅慶征兒、羅翊瑄、林定遠、江敏、林嘉
    怡、林武龍、林俊良、林俊安共有坐落雲林縣西螺鎮市○○段
    000地號、面積359.02平方公尺土地，准予分割，其分割方
    法如雲林縣西螺地政事務所民國110年3月15日土地複丈成果
    圖丙案，即附圖一所示：
    ㈠編號C1部分，面積9.95平方公尺土地，分歸被告羅慶征兒
      取得。
    ㈡編號D1部分，面積99.01平方公尺土地，分歸原告呂承家取
      得。
　  ㈢編號E部分，面積125.66平方公尺土地，分歸被告羅翊瑄  
         取得。
 　 ㈣編號F部分，面積124.40平方公尺土地，分歸被告林定遠、
      江敏、林嘉怡、林武龍、林俊良、林俊安共同取得，並按
      被告林定遠應有部分12440分之9849、被告江敏、林嘉怡
      、林武龍、林俊良、林俊安公同共有12440分之2591之比
      例保持共有。
五、除上開分割方法外，兩造應互相找補，被告羅英文、林炎貴
    之繼承人(即被告江敏、林嘉怡、林武龍、林俊良、林俊安)
    、羅樹發之繼承人(即被告羅美娟 、羅文宗、羅文龍)、林
    定遠應補償原告呂承家、被告羅慶征兒、羅翊瑄如附表二所
    示之金額。
六、訴訟費用由兩造依附表一所示之訴訟費用負擔之比例負擔。
    事實及理由
壹、程序事項：
一、按訴狀送達後，原告不得將原訴變更或追加他訴。但該訴訟
    標的對於數人必須合一確定時，追加其原非當事人之人為當
    事人者，不在此限，民事訴訟法第255 條第1 項第5 款定有
    明文。本件為分割共有物訴訟，對於全體共有人必須合一確
    定，經查：
  　㈠原共有人即訴外人羅雲祥於訴訟繫屬前即民國97年1月25日
      死亡(見本院卷㈠第39頁），原告因而列訴外人羅雲祥之第
      一順位繼承人即羅秉辰、羅偉齊為被告，後追加其另一第
      一順位繼承人羅崇凱為被告(本院卷㈠第55頁、第95頁)，
      嗣因查得其第一順位繼承人羅秉辰、羅偉齊、羅崇凱皆已
      拋棄繼承(見本院卷㈠第191頁)，原告因而撤回對被告羅秉
      辰、羅偉齊、羅崇凱之訴訟，並追加訴外人羅雲祥之第三
      順位繼承人羅慶征兒、羅雲山、羅妙心、羅佩珊、羅凱方
      為被告(見本院卷㈠第185頁至第187頁)，核與上開規定尚
      無不符，應予准許。
    ㈡訴外人羅雲祥之其中一位繼承人即被告羅慶征兒，於109年
      12月21日就訴外人羅雲祥所遺坐落雲林縣西螺鎮市○○段00
      0地號、面積357.04平方公尺土地，應有部分8分之1；同
      段593地號、面積359.02平方公尺土地，應有部分8000分
      之607辦竣繼承登記，原告復撤回對訴外人羅雲祥之其他
      繼承人即被告羅雲山、羅妙心、羅佩珊、羅凱方之起訴，
      並撤回聲明請求被告羅慶征兒、羅雲山、羅妙心、羅佩珊
      、羅凱方就前開二筆土地，被繼承人羅雲祥之應有部分，
      辦理繼承登記之訴之聲明(見本院卷㈢第29頁至第31頁)，
      核與上開規定相符，應予准許。
  　㈢另原告呂承家於本件訴訟審理期間即109年12月16日經法院
      拍賣取得原共有人羅雲山本件訴訟標的中土地即雲林縣西
      螺鎮市○○段000地號、面積357.04平方公尺土地，應有部
      分8分之1；同段593地號、面積359.02平方公尺土地，應
      有部分8000分之607，且於109年12月29日辦理所有權移轉
      登記完畢。原告並於110年1月18日具狀陳報（見本院卷㈢
      第29頁至第30頁），並聲請撤回對被告羅雲山之起訴，核
      與上開規定相符， 應予准許。
二、按當事人死亡者，訴訟程序在有繼承人、遺產管理人或其他
    依法令應續行訴訟之人承受其訴訟以前當然停止；承受訴訟
    人，於得為承受時，應即為承受之聲明。他造當事人，亦得
    聲明承受訴訟；當事人不聲明承受訴訟時，法院亦得依職權
    ，以裁定命其續行訴訟，民事訴訟法第168條、第175 條、
    第178條分別定有明文。查，
　　㈠原告起訴時原列林炎貴等人為被告，嗣林炎貴於109年11月
      4日死亡（見本院卷㈢第242頁），其全體繼承人為江敏、
      林嘉怡、林武龍、林俊良、林俊安，此有林炎貴之除戶戶
      籍謄本、繼承人之戶籍謄本、司法院家事事件(繼承事件)
      公告查詢結果單附卷可稽（見本院卷㈢第242頁至第250頁
      、第272頁），且林炎貴之繼承人江敏、林嘉怡、林武龍
      、林俊良、林俊安迄未拋棄繼承，且未辦理繼承登記，經
      本院於111年2月22日依職權裁定由江敏、林嘉怡、林武龍
      、林俊良、林俊安續行訴訟(見本院卷㈢第282頁至第283頁
      )，合先敘明。
　 ㈡原告起訴原列羅樹發等人為被告，嗣羅樹發於111年3月30日
     死亡(見本院卷㈣第25頁)，其全體繼承人為羅美娟、羅文宗
     、羅文龍，此有羅樹發之除戶戶籍謄本，繼承人之戶籍謄
     本附卷可稽(見本院卷㈣第24頁至第33頁)，且羅樹發之繼承
     人羅美娟、羅文宗、羅文龍迄未拋棄繼承，且未辦理繼承
     登記，經本院於111年6月14日依職權裁定由羅美娟、羅文
     宗、羅文龍續行訴訟(見本院卷㈣第109頁至第110頁)，併予
     敘明。　
三、訴狀送達後，原告不得將原訴變更或追加他訴。但不甚礙被
    告之防禦及訴訟之終結者，不在此限。民事訴訟法第255 條
    第1 項第7 款定有明文。本件原告起訴時以原共有人林炎貴
    、羅樹發等人為被告，然林炎貴已於109年11月4日死亡，其
    全體繼承人為江敏、林嘉怡、林武龍、林俊良、林俊安，且
    迄未辦理繼承登記，已如前述，經原告於111年2月15日具狀
    追加聲明「被告江敏、林嘉怡、林武龍、林俊良、林俊安應
    就坐落雲林縣西螺鎮市○○段000地號土地，被繼承人林炎貴
    之應有部分74000分之5341，辦理繼承登記」（見本院卷㈢第
    274頁至第276 頁）；羅樹發已於111年3月30日死亡，其全
    體繼承人羅美娟、羅文宗、羅文龍，且迄未辦理繼承登記，
    經原告於111年6月10日具狀追加聲明「被告羅美娟、羅文宗
    、羅文龍應就坐落雲林縣西螺鎮市○○段000地號土地，被繼
    承人羅樹發之應有部分4分之1，辦理繼承登記」（見本院卷
    ㈣第99頁至第105頁），核與上開規定相符，應予准許。
四、本件除被告羅慶征兒、羅美娟、羅文龍外，其餘被告經合法
    通知，未於最後言詞辯論期日到場，核無民事訴訟法第386 
    條各款所列情形，爰依原告之聲請，由其一造辯論而為判決
    。　
貳、實體事項：
一、原告方面：
    ㈠坐落雲林縣西螺鎮市○○段000地號、面積357.04平方公尺土
      地(下稱系爭592地號土地)，為原告呂承家與被告羅慶征
      兒、羅英文與訴外人羅樹發所共有，應有部分詳如附表一
      所示；同段593地號、面積359.02平方公尺土地(下稱系爭
      593地號土地)，為原告呂承家與被告羅慶征兒、羅翊瑄、
      林定遠與訴外人林炎貴所共有，應有部分詳如附表一所示
      (上開二筆土地，合稱系爭二筆土地)。其中原共有人林炎
      貴於109年11月4日歿，其繼承人即被告江敏、林嘉怡、林
      武龍、林俊良、林俊安就林炎貴所遺系爭593地號土地，
      應有部分74000分之5341，迄今未辦理繼承登記，且均未
      拋棄繼承；羅樹發於111年3月30日歿，其繼承人羅美娟、
      羅文宗、羅文龍就羅樹發所遺系爭592地號土地應有部分4
      分之1，迄今未辦理繼承登記，且均未拋棄繼承，為此訴
      請被告江敏、林嘉怡、林武龍、林俊良、林俊安就渠等被
      繼承人林炎貴所遺系爭593地號土地應有部分74000分之53
      41辦理繼承登記；羅美娟、羅文宗、羅文龍就渠等被繼承
      人羅樹發所遺系爭592地號土地應有部分4分之1辦理繼承
      登記。又系爭二筆土地並無因使用目的不能分割之情事，
      且兩造亦未定有不分割之協議，但就分割方法則無從獲得
      協議，爰依民法第823 條第1 項、第824 條第2 項規定，
      訴請准予依雲林縣西螺地政事務所（下簡稱西螺地政事務
      所）110年3月15日土地複丈成果圖丙案即附圖一(下稱丙
      案)所示方法分割，並對正心不動產估價師聯合事務所之
      鑑定報告沒有意見等語。
    ㈡訴外人羅樹溝、羅樹煌與羅樹發所立之協議書（下稱系爭
      協議書），並不拘束原告，此協議書之時效也已經過了，
      主張時效消滅。
　  ㈢不同意被告羅慶征兒請求與被告羅翊瑄分在一起亦即不同
      意被告羅慶征兒分在附圖一丙案所示編號D、D1部分，因
      為被告羅翊瑄只有對於系爭593地號土地有持分，對於系
      爭592地號土地則無持分，至於附圖一丙案所示編號C部分
      還是保留給被告羅慶征兒，這本來就是他們跟原來土地所
      有權人羅樹發之間的土地糾紛，將被告羅慶征兒與原來之
      共有人羅樹發他們分得的土地靠近，日後也比較容易處理
      。
　　㈣按法院裁判分割共有物，須斟酌各共有人之利害關係、使
      用情形，共有物之性質及價值、經濟效用、符合公平經濟
      、實用性、利益均衡原則，其分割方法始得謂為適當。本
      件原來之被告羅樹發111年3月1日陳報狀之轉正後找補金
      額表欠缺計算依據，任意編排，所示找補金額明顯與公平
      經濟原則相違背，更與分割後原告依應有部分比例計算之
      價值明顯不相當，原告礙難接受。
二、被告方面：
    ㈠訴外人羅樹發部分已由被告羅美娟、羅文宗、羅文龍承受
      訴訟：
      ⒈系爭二筆土地前有糾紛，78年時，原來之共有人羅樹發
        與羅樹煌(即被告羅英文之父親)、羅樹溝(即被告羅慶
        征兒、羅雲山、羅雲祥等人之父親)簽立系爭協議書，
        由羅樹溝將16坪讓與予羅樹發與羅樹煌各8坪土地。同
        意系爭二筆土地合併分割。
　　  ⒉原共有人羅樹溝、羅樹煌與羅樹發有簽立系爭協議書。
        該協議書雖已超過時效，但是其他共有人還是承諾願意
        補足8坪給原來之羅樹發之繼承人與羅英文（即羅樹煌
        之繼承人）。
 　　 ⒊希望被告羅慶征兒與原共有人羅雲山、羅雲祥之繼承人
        多分8坪土地給我。而且我們現在之位置，就是原共有
        人羅樹溝之繼承人應該補給我們的8坪土地上。我們還
        住在這個房子裡面。
　　  ⒋對於歐亞不動產估價師聯合事務所之不動產估價報告書 
        之鑑定結果認為有很多瑕疵、不合理，應重新再送鑑定
        。
 　　 ⒌同意依附圖一丙案分割(見本院卷㈢第109頁、第167頁)。
　　　⒍不同意正心不動產估價師聯合事務所之鑑定報告，另陳
        報找補金額如111年3月1日陳報狀所附之轉正後找補金
        額表所示(見本院卷㈢第326頁)。
　　　⒎被告羅美娟部分：
　　　　⑴我所提出轉正後的找補金額的依據是本來協議要多給
          我們8坪的土地由原告呂承家承受，原告呂承家在買
          這8坪土地的時候，就已經知道有系爭協議要多給我
          們8坪這件事，所以，基於誠信原則應該依照我所出
          具的轉正後找補金額為找補。原共有人羅樹發去世後
          ，我們這些繼承人還沒有辦理繼承登記。我們其他繼
          承人也同意分割共有物案件底定後再辦理繼承登記。
          如果原告呂承家不願意將8坪土地找補給我，我跟被
          告羅英文就不同意分割(見本院卷㈣第96頁)。
　　　  ⑵將8坪土地轉正給我們就對了。至於對於8坪土地的金
          額如何計算，主張調整前的鑑定價格。不需要再鑑價
          ，依照分割前的鑑價金額做調整即可。
      ⒏被告羅文龍部分：
　　    同被告羅美娟之主張。
　 ㈡被告羅慶征兒部分：
     ⒈同意分給被告羅英文2坪；我還有房子在土地上，我要跟
       被告羅翊瑄分在一起，我要分在丙案所示編號D部分(見
       本院卷㈢第110頁)；我的房子坐落在西螺地政事務所108
       年12月5日土地複丈成果圖(下稱現況圖)所示編號丙之地
       上物。
　　 ⒉同意依附圖一丙案分割。原來要提出8坪土地已經賣掉了
       ，我認為應該是原告要拿出來。我有地上物，有祖厝，
       我人現在還住在那裏。希望原告分割後給我拆遷補償費
       。
　　㈢被告羅英文前曾到院表示：
      同意兩筆土地合併分割；我的8坪土地要補給我，如果沒
      有補分我8坪土地，會影響我的出入；對於採附圖一丙案
      分割無意見(見本院卷㈢第167頁)；對於找補金額不同意依
      卷㈢被告羅美娟所提出之轉正後找補金額表找補金額。為
      何我要提出補償？
    ㈣被告羅翊瑄前曾到院表示：
　　　我們都知道8坪這件事，希望這個先處理好。
    ㈤被告林定遠前曾到院表示：
      同意兩筆土地合併分割。
    ㈥其餘被告均未於言詞辯論期日到場，亦未提出書狀作何聲
      明或陳述。
三、本院之判斷：
　　㈠按各共有人，除法令另有規定外，得隨時請求分割共有物
      。但因物之使用目的不能分割或契約訂有不分割之期限者
      ，不在此限。又共有物之分割，依共有人協議之方法行之
      。分割之方法不能協議決定，或於協議決定後因消滅時效
      完成經共有人拒絕履行者，法院得因任何共有人之請求，
      以原物分配於各共有人，民法第823條第1項及第824條第1
      項、第2項第1款分別定有明文。又因繼承、強制執行、徵
      收、法院之判決或其他非因法律行為，於登記前已取得不
      動產物權者，應經登記，始得處分其物權，民法第759條
      亦有規定。而分割共有物性質上為處分行為，依民法第75
      9條規定，共有不動產之共有人中有人死亡時，於其繼承
      人未為繼承登記前，不得分割共有物，故實務上准許共有
      人以一訴請求共有人之繼承人辦理繼承登記，並合併以繼
      承人及其餘共有人為分割共有物之請求（最高法院69年臺
      上字第1012號判決意旨參照）。經查，系爭592地號土地
      為原告呂承家、被告羅慶征兒、羅英文與訴外人羅樹發所
      共有，應有部分詳如附表一所示；系爭593地號土地為原
      告呂承家、被告羅慶征兒、羅翊瑄、林定遠及訴外人林炎
      貴所有共有，應有部分詳如附表一所示。而訴外人羅樹發
      於111年3月30日死亡、被告羅美娟、羅文宗、羅文龍為其
      繼承人，且未拋棄繼承，亦未辦理繼承登記；訴外人林炎
      貴於109年11月4日死亡，被告江敏、林嘉怡、林武龍、林
      俊良、林俊安為其繼承人，且未拋棄繼承，亦未辦理繼承
      登記。有系爭二筆土地登記第一類謄本（所有權個人全部
      ）、地籍圖、羅樹發、林炎貴之除戶戶籍謄本、繼承系統
      表、繼承人之戶籍謄本、司法院家事事件(繼承事件)公告
      查詢結果單、家事事件(全部)公告查詢結果單、本院民事
      紀錄科查詢表等附卷可稽(本院卷㈠第33頁、第59頁至第69
      頁、卷㈢第33頁至第39頁、第252頁至第258頁、卷㈣第23頁
      至第33頁、第69頁至第75頁、第147頁至第149頁)，自堪
      信為真實。又兩造於本件調解及言詞辯論時就分割方案不
      能達成共識，顯然系爭二筆土地無法以協議方式分割。且
      系爭二筆土地之共有人間並無訂立不分割之期限，該二筆
      土地依其使用目的亦非不能分割，則原告以兩造不能協議
      分割，訴請被告羅美娟、羅文宗、羅文龍就系爭592地號
      土地，就被繼承人羅樹發所遺應有部分4分之1，辦理繼承
      登記；被告江敏、林嘉怡、林武龍、林俊良、林俊安就系
      爭593地號土地，就被繼承人林炎貴所遺應有部分74000分
      之5341，辦理繼承登記，並將系爭二筆土地裁判分割予共
      有人，核屬有據，應予准許。爰判決如主文第一項、第二
      項所示。
　  ㈡復按裁判上定共有物分割之方法，固可由法院自由裁量，
      不受共有人主張之拘束，但仍應斟酌各共有人之意願、共
　　  有物之性質、價格、分割前之使用狀態、經濟效用、分得
　　  部分之利用價值及全體共有人之利益等有關情狀，定一適
　　  當公平之方法以為分割（最高法院98年度臺上字第2058
　　  號、96年度臺上字第108 號判決意旨參照）。又以原物為
　　  分配時，因共有人之利益或其他必要情形，得就共有物之
　　  一部分仍維持共有，民法第824 條第4 項定有明文。經
　　  查：
      ⒈系爭2筆土地西側臨西螺鎮公正路（筆錄誤載為「中正
        路」，爰予以釐正，下同）、東側臨修文路66巷；系
        爭二筆土地臨公正路，有一磚造瓦頂平房一間，係羅英
        文所有；系爭2筆土地臨修文路66巷，由北向南依序有
        ⑴磚造瓦頂平房一間（修文路66巷9號）係羅樹發所有；
        ⑵磚造瓦頂平房一間（修文路66巷7號)，係羅雲山所有
        ；⑶磚造瓦頂一樓半平房（修文路66巷5號）係林炎貴所
        有。業經本院於108年10月14日會同兩造及西螺地政事
        務所測量人員至現場履勘，並製有勘驗筆錄及照片在卷
        可憑（本院卷㈠第173頁至第183頁），且西螺地政事務
        所亦經本院囑託繪製系爭二筆土地上建物之土地複丈成
        果圖在卷可佐（本院卷㈠第263頁）。
　　　⒉本院審酌兩造之意願、土地整體之利用價值，並兼顧使
        用現狀、共有人意願及兩造間共有價值平等均衡原則，
        認本件分割方法應以西螺地政事務所110年3月15日土地
        複丈成果圖丙案即附圖一所示方法分割，較為妥適，其
        理由如下：
　　　　⑴依此分割方案分割，大部分共有人分得之土地，與其
          等目前建物所坐落之位置大致相符，可發揮系爭二筆
          土地之使用價值，並儘可能避免日後拆屋還地之困擾
          。
　　　　⑵系爭二筆土地雖係分別分割，然該分割方案將各共有
          人分得系爭二筆土地之位置集中，有利分得之各共有
          人合併利用土地，並避免畸零地產生。
　　　　⑶各共有人分得之土地均臨道路可對外通聯，且均地形
          方正，可充分發揮該等土地之交換價值與利用價值。
　　　　⑷大部分共有人表示同意依該分割方案分割，顯見該分
          割方案所定之分割方式，最符合共有人之主觀意願。
　　　　⑸被告羅慶征兒雖主張其分得之土地要與被告羅翊瑄分
          的土地在一起，即主張其應分得附圖一所示編號D、D
          1部分等語。然被告羅翊瑄只有對於系爭593地號土地
          有持分，對於系爭592地號土地則無持分，不可能為
          了將被告羅慶征兒、羅翊瑄分得之土地分在一起，而
          使被告羅翊瑄分得之土地向北移動而占用到系爭592
          地號土地。而且被告羅慶征兒本來就跟原來土地所有
          權人羅樹發之間的有土地糾紛，將被告羅慶征兒與原
          來之共有人羅樹發他們分得的土地靠近，日後也比較
          容易處理。
    ㈢再按以原物為分配時，如共有人中有未受分配，或不能按
　　  其應有部分受分配者，得以金錢補償之，民法第824 條第
　　  3項定有明文。系爭二筆土地如採附圖一丙案所示方法分
      割，則被告羅英文【＋26.43㎡】、羅樹發之繼承人（即被
      告羅美娟、羅文宗、羅文龍）【＋26.43㎡】分得之面積大
      於其應有部分部分面積；而原告呂承家【－17.62㎡】、被
      告羅慶征兒【－35.24㎡】分得面積小於其等應有部分面積
      。就此面積增減部分，原告主張以正心不動產估價師聯合
      事務所之鑑定報告找補、被告羅美娟不同意正心不動產估
      價師聯合事務所之鑑定報告找補，並主張依其於111年3月
      1日陳報狀所附之轉正後找補金額表所示(見本院卷㈢第326
      頁)。惟該鑑價報告係不動產估價師依據其專業，經審酌
      政策因素（實價登錄2.0、房地合一稅2.0、限縮貸款新制
      ）、經濟因素（經濟成長率、景氣概況、利率與資金面、
      消費者信心指數、全國買賣移轉棟數）、區域不動產市場
      供需情形、區域不動產市場價格水準、近鄰地區土地及建
      物利用情形、近鄰地區公共設施概況及生活機能、近鄰地
      區之交通運輸概況、區域環境內之重大公共建設及未來發
      展趨勢、系爭二筆土地之個別條件及利用情況、土地法定
      使用管制與其他管制事項、公共設施便利性及週遭環境適
      合性、土地增值稅等因素，以比較法、土地開發分析法為
      價值推算，再考量分割後各編號土地之形狀、寬深度比例
      、臨路情形、道路寬度、道路種別、風水地理、土地利用
      適宜性、及面積差異率等因素後為權利價值比例估算，其
      鑑定具有專業性及公正性，且並未見有何違背經驗法則與
      論理法則之處，本院認為依據正心不動產估價師聯合事務
      所之鑑定報告找補為適當，故被告羅英文【＋1,074,241元
      】、林炎貴之繼承人（即被告江敏、林嘉怡、林武龍、林
      俊良、林俊安）【＋12,012元】、羅樹發之繼承人（即被
      告羅美娟、羅文宗、羅文龍）【＋534,035元】、林定遠【
      ＋46,104元】，分得土地之價值高於其應有部分之價值；
      而原告呂承家【－344,265元】、被告羅慶征兒【－1,282,8
      79元】、羅翊瑄【－39,248元】分得部分之價值低於其應
      有持分之價值。因此，被告羅英文、江敏、林嘉怡、林武
      龍、林俊良、林俊安、羅美娟、羅文宗、羅文龍、林定遠
      應補償原告呂承家、被告羅慶征兒、羅翊瑄如附表二所示
      之金額，爰判決如主文第五項所示。
　  ㈣雖然被告羅美娟、羅文龍、羅英文陳稱系爭土地前有糾紛
      ，78年時，原來之共有人羅樹發與羅樹煌(即被告羅英文
      之父親)、羅樹溝(即被告羅慶征兒、羅雲山、羅雲祥等人
      之父親)簽立系爭協議書，由羅樹溝將16坪讓與羅樹發與
      訴外羅樹煌各8坪土地。而原告呂承家於本件訴訟審理期
      間即109年12月16日經法院拍賣取得原共有人羅雲山本件
      訴訟標的中土地即雲林縣西螺鎮市○○段000地號、面積357
      .04平方公尺土地，應有部分8分之1；同段593地號、面積
      359.02平方公尺土地，應有部分8000分之607，且於109年
      12月29日辦理所有權移轉登記完畢，而原告購買系爭二筆
      土地時即知悉原共有人羅樹溝將16坪土地讓與原來之共有
      人羅樹發與訴外羅樹煌各8坪土地之事，基於誠信原則應
      該依照其等所出具的轉正後找補金額為找補等語。然即便
      原共有人羅樹溝就系爭二筆土地有將16坪面積讓與原共有
      人羅樹發與羅樹煌各8坪之協議，但是該等約定為債權契
      約，並無公示性，基於債之相對性，本件被告羅美娟、羅
      文龍、羅英文並不能請求原告呂承家繼受上開債權契約，
      而請求原告呂承家補償其等8坪面積之金額，只能依據債
      務不履行關係，向原共有人羅樹溝之繼承人求償，故被告
      羅美娟、羅文龍主張依據111年3月1日陳報狀所附之轉正
      後找補金額表(見本院卷㈢第326頁)所示之金額為找補，為
      不可採。
四、至於系爭592地號土地、系爭593地號土地存在之抵押權（8
　　6年度雲西地字第005089號）為被告羅慶征兒之被繼承人羅
    雲祥設定予被告羅慶征兒，有系爭二筆土地登記第一類謄本
    附卷可稽，被告羅慶征兒由其被繼承人羅雲祥分別取得系爭
    592、593地號土地之應有部分8分之1 、8000分之607所有權
    後，該等抵押權因混同而消滅，被告羅慶征兒應將該等抵押
    權設定登記予以塗銷，附此敘明。
五、又附圖一即西螺地政事務所110年3月15日土地複丈成果圖丙
    案之「西螺鎮市仔頭592｛357.04㎡｝、593｛359.02㎡｝地號土地
    分割方案資料表」，關於
　　㈠「編號２」該列之記載，本院依職權更正如下：
　　　⒈共有人姓名「羅樹發」之記載：
　　　  因羅樹發已死亡，由告羅美娟、羅文宗、羅文龍承受訴
        訟，故共有人姓名「羅樹發」之記載，由本院依職權更
        正為「羅美娟、羅文宗、羅文龍」。
　　　⒉592地號應有持分「1/4」之記載，由本院依職權更正為
        「公同共有1/4」。　　
　　㈡「編號７」該列之記載，本院依職權更正如下：
　　　⒈共有人姓名「林炎貴」之記載：
　　　  因林炎貴已死亡，由被告江敏、林嘉怡、林武龍、林俊
        良、林俊安承受訴訟，故共有人姓名「林炎貴」之記載
        ，由本院依職權更正為「江敏、林嘉怡、林武龍、林俊
        良、林俊安」。
　　　⒉593地號應有持分「5341/74000」之記載，由本院依職權
        更正為「公同共有5341/74000」。
六、末查，分割共有物乃具非訟事件之性質，本院斟酌何種分割
    方法較能增進共有物之經濟效益，並兼顧兩造之利益，以決
    定適當之分割方法，不因何造起訴而有不同，故原告請求分
    割之訴雖有理由，惟關於訴訟費用負擔，以共有人全體各按
    其對系爭二筆土地應有部分比例負擔，方屬事理之平，故本
    院審酌兩造之利害關係，依據民事訴訟法第80條之1 、第85
    條第2項之規定，爰就訴訟費用負擔部分判決如主文第6項即
    附表一所示之比例負擔。
七、訴訟費用負擔之依據：民事訴訟法第80條之1、第85條第2項
    。　　　　
中　　華　　民　　國　　111 　年　　7　　月　　29　　日
                  民事第二庭    法  官  楊昱辰

以上正本係照原本作成。
如對本判決上訴，須於判決送達後廿日內向本院提出上訴狀。如
委任律師提起上訴者，應一併繳納上訴審裁判費。
中　　華　　民　　國　　111 　年　　7　　月　　29　　日
                                書記官　陳玉珮
　　　　　　　　　　　　　　　　
◎附表一：雲林縣西螺鎮市○○段000○000地號土地共有人應有部分暨訴訟 費用負擔之比例     編號 共有人姓名 西螺鎮市仔頭段 592地號土地 (357.04㎡) 共有人應有部分 西螺鎮市仔頭段 593地號土地 (359.02㎡) 共有人應有部分 訴訟費用負擔之比例 1 呂承家 8分之2 8000分之1214 71606分之14374 2 羅樹發(歿)之繼承人 ①羅美娟 ②羅文宗  ③羅文龍 公同共有 4分之1  連帶負擔 71606分之8926 3 羅慶征兒 8分之2 8000分之1214 71606分之14374 4 羅英文 4分之1  71606分之8926 5 林炎貴(歿)之 繼承人 ①江敏 ②林嘉怡 ③林武龍 ④林俊良 ⑤林俊安  公同共有 74000分之5341 連帶負擔 71606分之2591 6 羅翊瑄  20分之7 71606分之12566 7 林定遠  74000分之20300 71606分之9849 


◎附表二：補償方法     受補償人→ 呂承家 【344,265元】 羅慶征兒 【1,282,879元】 羅翊萱 【39,248元】 應提出補償金額 （新臺幣) 應提出補償人↓     羅英文 【1,074,241元】 221,931元 827,009元 25,301元 1,074,241元 林炎貴之繼承人 ①江  敏 ②林嘉怡 ③林武龍 ④林俊良 ⑤林俊安 【12,012元】 連帶負擔2,482元 連帶負擔9,247元 連帶負擔283元 連帶負擔12,012元 羅樹發之繼承人 ①羅美娟 ②羅文宗 ③羅文龍 【534,035元】 連帶負擔110,328元 連帶負擔411,129元 連帶負擔12,578元 連帶負擔534,035元 林定遠 【46,104元】 9,524元 35,494元 1,086元 46,104元 受補償之金額 (新臺幣) 344,265元 1,282,879元 39,248元  1,666,392元